【裁判字號】    88,易,2706
【裁判日期】    890804
【裁判案由】    誣告
【裁判全文】
臺灣臺北地方法院刑事判決                        八十八年度易字第二七０六號
    公  訴  人  臺灣臺北地方法院檢察署檢察官
    被      告  乙○○
右列被告因誣告案件，經檢察官提起公訴（八十八年度偵字第一五四一號），本院判
決如左：
    主  文
乙○○未指定犯人，而向該管公務員誣告犯罪，處有期徒刑伍月，如易科罰金以參佰
元折算壹日。
    事  實
一、乙○○明知廖江金珠所簽發以台北市第二信用合作社（下稱台北二信）古亭分社
    為付款人，帳號二一三一─一號，票號0000000號，面額新台幣（下同）
    十萬元，發票日為民國八十七年七月一日之支票一紙，業經其本人交付任職於其
    所經營之「信義徵信社」會計甲○○，委由甲○○存入台北二信古亭分社甲○○
    之活期儲蓄存款帳戶託收，因畏懼兌現後，甲○○會用來抵償其先前對甲○○及
    甲○○之姐之借款，而於八十七年七月二日，以前揭支票在台北市○○路○段五
    一二號被竊為由，向台北二信古亭分社掛失止付，同時填具遺失票據申報書，未
    指定犯人，向台北市政府警察局謊報上揭支票被竊，請求該管司法警察機關協助
    偵查竊盜罪嫌。嗣於八十七年七月二日甲○○提示付款遭退票，始為台北市票據
    交換所發現，而報警查獲上情。
二、案經被害人甲○○告訴及台北市票據交換所移送台灣台北地方法院檢察署檢察官
    偵查起訴。
    理  由
一、訊據被告乙○○固坦承有右揭申報票據遺失之事實，惟矢口否認有誣告之犯行，
    辯稱：伊係將上揭支票交予告訴人甲○○存入伊之帳戶，直到八十七年六月間伊
    因重利案交保需要保證金，才發現告訴人係存入自己之戶頭，才去報掛失云云。
    惟查：告訴人甲○○確自八十七年五月間受被告僱用擔任徵信社會計，自八十七
    年五月二十五日起至六月二十二日止，包括本件系爭支票在內，共為被告代收客
    票八張，並皆由告訴人甲○○在台北二信古亭分社之帳戶託收，此有台灣桃園地
    方法院檢察署（下稱桃園地檢署）八十七年度偵字第一一九五四號偵查卷所附之
    代收票據明細表影本一紙、甲○○之台北二信活期儲蓄存款存摺封面及交易明細
    影本各一紙可參；且被告亦不諱言當時其經營徵信社，實為地下錢莊，而把地下
    錢莊之資金交由被告掌管，遇要放款時，才會請被告拿錢出來等語（參桃園地方
    法院檢察署八十八年偵續字第六０號偵查卷八十八年六月四日訊問筆錄），且桃
    園地檢署檢察官八十八年度偵續字第六０號不起訴處分書亦同此認定，另被告確
    於八十七年五月十四日向甲○○借貸三十萬元及向甲○○之姐陳貞妹借款十萬元
    ，且上開債務合計四十萬元均未歸還，此有桃園地檢署八十七年度偵字第一一九
    五四號偵查卷所附之借據、本票及支票影本可證，此事實亦經桃園地檢署八十七
    年度偵字第一一九五四號不起訴處分書同此認定，直至本院於八十九年七月二十
    一日審理時，被告亦坦承：「當初票是我給她的（指甲○○）。但她把我的錢侵
    占了。我後來以該票被竊為由，向警局掛失，再向銀行辦止付」（參本院卷八十
    九年七月二十一日訊問筆錄），足見上揭支票確係被告親自交給甲○○並委由甲
    ○○在台北二信古亭分社之帳戶託收，此外復有台北市票據交換所退票理由單、
    支票影本、掛失票據提示人資料查報表、遺失票據申報書副本等在卷足憑，故被
    告所辯不可採，本件事證已臻明確，其誣告犯行洵堪認定。
二、核被告所為係犯刑法第一百七十一條第一項未指定犯人誣告罪。爰審酌被告犯罪
    之動機、目的、犯罪之手段、犯罪所生之危險或損害、犯罪後之態度等一切情狀
    ，判處如主文所示之刑，並諭知易科罰金之標準。
據上論斷，應依刑事訴訟法第二百九十九條第一項前段，刑法第一百七十一條第一項
、第四十一條，罰金罰鍰提高標準條例第一條前段、第二條，判決如主文。
本案經檢察官楊榮宗到庭執行職務。
中      華      民      國      八十九      年     八     月     四     日
                                  臺灣臺北地方法院刑事第二庭
                                        法    官  張  宇  樞
右正本證明與原本無異。
如不服本判決，應於判決送達後十日內，向本院提出上訴狀。
                                        書 記 官  白  孝  慈
中      華      民      國      八十九      年     八     月     五     日
附錄本案論罪科刑所依據之法條全文：
刑法第一百七十一條
一未指定犯人，而向該管公務員誣告犯罪者，處一年以下有期徒刑、拘役或三百元以
  下罰金。
二未指定犯人，而為造、變造犯罪證據或使用偽造、變造之犯罪證據，致開始刑事訴
  訟程序者亦同。


司法院資訊處製作；財團法人民間司法改革基金會備份。
